臺灣臺中地方法院臺中簡易庭小額民事判決
110年度中小字第4610號
原      告  和泰產物保險股份有限公司

法定代理人  莊瑞德  
訴訟代理人  王一如  
            李維浚  
被      告  高東榮  
上列當事人間請求損害賠償事件，本院於民國111年4月28日言詞
辯論終結，判決如下：
    主      文
被告應給付原告新臺幣24,468元，及自民國110年8月12日起至清
償日止，按週年利率百分之5計算之利息。
原告其餘之訴駁回。
訴訟費用新臺幣1,544元由被告負擔新臺幣1,400元，餘由原告負
擔。
本判決原告勝訴部分得假執行。
    事實及理由
一、原告主張：被告於民國109年6月28日15時27分許，駕駛車牌
    號碼000-0000號自小客車（下稱肇事車輛），沿臺中市新社
    區上坪路由北往南方向行駛，於行經上坪路4之5號前時，本
    應注意車前狀況，並隨時採取必要之安全措施，且依當時情
    形並無不能注意之情事，竟疏未注意及此，自後撞及在其前
    方停等紅燈，由伊承保訴外人林金秋所有，並由黃民杰所駕
    駛之車牌號碼000-0000號自小客車（下稱系爭保車），系爭
    保車因而毀損。被告因過失撞損系爭保車，依法自應負損害
    賠償責任。伊已依保險契約之約定賠付林金秋修復費用新臺
    幣（下同）27,451元（含零件費用7,680元、工資費用19,77
    1元），爰依保險法第53條第1項及侵權行為之法律關係提起
    本件訴訟等語，並聲明：被告應給付原告27,451元，及自起
    訴狀繕本送達翌日起至清償日止，按週年利率百分之5計算
    之利息。
二、被告則以：對原告主張之侵權行為事實並無意見，惟本件事
    故發生時，系爭保車僅後保險桿擦傷掉漆，並未脫落、凹陷
    ，故估價單除後保險桿以外之維修項目與本件事故無關，且
    原告所提維修照片造假等語，資為抗辯，並聲明：原告之訴
    駁回。
三、得心證之理由
　㈠原告主張被告於前揭時、地駕駛肇事車輛，因未注意車前狀
    況，自後撞及在其前方停等紅燈之由其承保林金秋所有，並
    由黃民杰所駕駛之系爭保車，致系爭保車受損等情，業據提
    出與其所述相符之系爭保車行車執照、駕駛執照、臺中市政
    府警察局道路交通事故當事人登記聯單、初步分析研判表、
    道路交通事故現場圖、系爭保車車損照片為證（見本院豐原
    簡易庭110年度豐小字第1228號卷【下稱豐簡卷】第21-25頁
    ），並有A3類道路交通事故調查紀錄表、A3類道路交通事故
    調查報告表、現場照片在卷足參（見豐簡卷第55-57頁、第6
    1-67頁），且為被告所不爭執，自堪信為真實。
　㈡按因故意或過失，不法侵害他人之權利者，負損害賠償責任
    ；汽車、機車或其他非依軌道行駛之動力車輛，在使用中加
    損害於他人者，駕駛人應賠償因此所受之損害；汽車行駛時
    ，駕駛人應注意車前狀況，並隨時採取必要之安全措施，民
    法第184條第1項前段、第191條之2前段、道路交通安全規則
    第94條第3項分別定有明文。本件被告駕駛肇事車輛行經上
    開路段時，本應注意車前狀況，隨時採取必要之安全措施，
    且依當時情形並無不能注意之情事，竟疏未注意及此，致毀
    損原告所承保之系爭保車，顯見被告就本件事故之發生確有
    過失甚明，且該過失行為與系爭保車之損害間具有相當因果
    關係，依上開規定，被告自應負過失侵權行為損害賠償之責
    。
　㈢原告主張系爭保車因本件事故受損，支出修復費用27,451元
    （含零件費用7,680元、工資費用19,771元）等情，業據提
    出中部汽車股份有限公司潭子服務廠估價單、統一發票、中
    部汽車D03潭子服務廠工作傳票為證（見豐簡卷第27-39頁、
    本院卷第81-91頁）。然為被告所否認，並辯稱估價單除後
    保險桿以外之維修項目與本件事故無關，且原告所提維修照
    片造假云云，固據提出同款車種照片為證（見本院卷第27-3
    3頁）。經查：
　⒈依原告所提之估價單所載，維修項目為後保險桿、後保險桿
    左側固定座、後保險桿加強鋼樑、雷達眼、頭蓋、後保險桿
    附加時間、素色漆調色時間、使用烤漆房、超音波感測器鑽
    孔、耗材費、後保險桿左上固定座、後圍板受損面積Ｃ級處
    理、下圍板外版噴塗時間、下圍板2層素色漆特殊塗裝時間
    、左右葉子板校正、後車底板Ｃ級損傷程度之形狀修正、左
    右後葉內飾板拆裝、備胎、線路、備胎蓋板拆裝、後保險桿
    加強鋼樑更換、左右後燈座版Ｃ級損傷程度之形狀修正、車
    身膠、防撞漆等節，核與原告提出之車損照片顯示系爭保車
    後方保險桿及下方摩擦受損情形大致相符（見豐簡卷第41頁
    ），並經證人即在中部豐田汽車潭子服務廠擔任估價鈑金烤
    漆之專員甲○○於本院審理時證稱系爭保車之估價單部分為其
    所開立，維修部分均位於系爭保車之後方，因該車遭自後追
    撞，導致後保險桿擠壓後圍板及葉子板等語明確（見本院卷
    第48-51頁），並當庭將系爭保車維修部分逐一於受損照片
    中標示無訛（見本院卷第61-73頁）；衡諸汽車因外力自後
    撞擊，實際受損情形往往不僅如初步外觀所顯示，通常須經
    實際拆裝檢修，始能發現並確認受損部位，本院審酌被告駕
    駛肇事車輛於本件事故發生時之行車速率約40公里，有A3類
    道路交通事故調查紀錄表在卷可參（見豐簡卷第55頁），足
    見系爭保車遭撞擊所造成之力道非輕，且觀諸原告所提出之
    估價單，其上所載維修項目與車損照片所示系爭保車之受損
    位置相當，而系爭保車係交由與兩造無利害關係之車廠估價
    核定維修項目，維修項目亦無不合理之處，堪認原告所提估
    價單所載之修理項目，確係本件事故所造成，且均具有修復
    之必要性無誤。
　⒉再者，被告於本院審理中自承本件事故發生時，並未對系爭
    保車拍照存證，僅觀看該車外觀及底盤等語（見本院卷第24
    頁、第105頁），可見被告無從得知系爭保車之實際受損情
    形，是其辯稱系爭保車如果撞擊力道很大，後圍板應該會開
    掉，故系爭保車除後保險桿外並無任何受損，無須修理云云
    ，僅係其臆測之詞，並無可採。此外，證人係依系爭保車實
    際受損狀況估價，而非依原告所提之受損照片估價，無論原
    告提出之照片有無真實反應系爭保車受損情形，均無礙估價
    單所載之修理項目之認定。
　⒊從而，原告主張系爭保車因被告之過失行為，致系爭保車受
    損，因而支出修復費用27,451元（含零件費用7,680元、工
    資費用19,771元）等節，應堪採信。
　㈣次按不法毀損他人之物者，被害人得請求賠償其物因毀損所
    減少之價額，民法第196條定有明文。所謂因毀損減少之價
    額，得以修復費用為估定之標準，但以必要者為限，例如修
    理材料以新品換舊品應予折舊（最高法院77年度第9次民事
    庭會議決議意旨參照）。本件原告請求系爭保車之零件費用
    ，既係以新零件更換被損害之舊零件，揆諸前揭說明，自應
    扣除零件折舊部分，始屬必要修復費用。而依行政院所頒「
    固定資產耐用年數表」及「固定資產折舊率表」之規定，非
    運輸業客車耐用年數為5年，依定率遞減法每年折舊1,000分
    之369。又系爭保車係於108年6月出廠，有行車執照在卷可
    憑（見豐簡卷第21頁），堪認系爭保車自出廠至本件事故即
    109年6月28日發生時，使用期間應為1年1月（依營利事業所
    得稅查核準則第95條第6項所定「固定資產提列折舊採用定
    律遞減法者，以1年為計算單位，其使用期間未滿1年者，按
    實際使用之月數相當於全年之比例計算之，不滿1月者，以
    月計。」），則扣除折舊後之零件費用為4,697元（計算式
    詳如附表），復加計不生折舊問題之工資費用19,771元，共
    計系爭保車之必要修復費用應為24,468元（計算式：4,697＋
    19,771＝24,468）。
　㈤又按被保險人因保險人應負保險責任之損失發生，而對於第
    三人有損失賠償請求權者，保險人得於給付賠償金額後，代
    位行使被保險人對於第三人之請求權，保險法第53條第1項
    前段定有明文。而損害賠償祇應填補被害人實際損害，保險
    人代位被害人請求損害賠償時，依上開規定，如其損害額超
    過或等於保險人已給付之賠償金額，固得就其賠償之範圍，
    代位請求賠償，如其損害額小於保險人已給付之賠償金額，
    則保險人所得代位請求者，應祇以該損害額為限。本件原告
    因承保之系爭保車遭被告過失不法毀損，固依保險契約賠付
    林金秋27,451元，有前開車險理賠計算書附卷可參（見豐簡
    卷第39頁），然被告應賠償系爭保車之損害額為24,468元，
    業如前述。從而，原告依保險法第53條第1項規定，代位請
    求被告賠償之範圍，亦僅得以該等損害額為限。是原告請求
    被告給付24,468元，自屬有據，逾此範圍之請求，應屬無據
    。
　㈥末按給付無確定期限者，債務人於債權人得請求給付時，經
    其催告而未為給付，自受催告時起，負遲延責任。其經債權
    人起訴而送達訴狀，或依督促程序送達支付命令，或為其他
    相類之行為者，與催告有同一之效力；又遲延之債務，以支
    付金錢為標的者，債權人得請求依法定利率計算之遲延利息
    。但約定利率較高者，仍從其約定利率；應付利息之債務，
    其利率未經約定，亦無法律可據者，週年利率為百分之5，
    民法第229條第2項、第233條第1項及第203條分別定有明文
    。本件原告對被告之侵權行為損害賠償債權，核屬無確定期
    限之給付，自應經原告之催告而未為給付，被告始負遲延責
    任。準此，原告請求被告給付自起訴狀繕本送達翌日即110
    年8月12日起（送達證書見豐簡卷第83頁）至清償日止，按
    週年利率百分之5計算之利息，洵屬有據，應予准許。
四、綜上所述，原告依保險法第53條第1項及侵權行為之法律關
    係，請求被告給付24,468元，及自110年8月12日起至清償日
    止，按週年利率百分之5計算之利息，為有理由，應予准許
    ，逾此範圍之請求，為無理由，應予駁回。
五、本判決原告勝訴部分，係適用小額訴訟程序所為被告敗訴之
    判決，依民事訴訟法第436條之20規定，應依職權宣告假執
    行；併依同法第436條之19規定，確定其訴訟費用額為1,544
    元（裁判費1,000元＋證人旅費544元＝1,544元）。
六、本件事證已臻明確，兩造其餘攻擊防禦方法及所提證據，經
    本院審酌後，認與判決結果不生影響，爰不逐一論述，附此
    敘明。　　　
七、訴訟費用負擔之依據：民事訴訟法第79條。　　
中　　華　　民　　國　　111 　年　　5 　　月　　24　　日
                  臺灣臺中地方法院臺中簡易庭
                                  法　官　傅可晴
以上為正本係照原本作成。
如不服本判決，應於送達後廿日內，以判決違背法令為理由，向
本院提出上訴狀並表明上訴理由 (上訴理由應表明一、原判決所
違背之法令及其具體內容；二、依訴訟資料可認為原判決有違背
法令之具體事實) ，如於本判決宣示後送達前提起上訴者，應於
判決送達後廿日內補提上訴理由書（須附繕本）。
中　　華　　民　　國　　111 　年　　5 　　月　　26　　日
                                  書記官  錢  燕
附表
-----
折舊時間           金額
第1年折舊值        7,680×0.369=2,834
第1年折舊後價值    7,680-2,834=4,846
第2年折舊值        4,846×0.369×(1/12)=149
第2年折舊後價值    4,846-149=4,697